【裁判字號】    97,簡上,179
【裁判日期】    970812
【裁判案由】    賭博
【裁判全文】
臺灣彰化地方法院刑事判決             97年度簡上字第179號
公  訴  人  臺灣彰化地方法院檢察署檢察官
上  訴  人
即  被  告  甲○○
上列上訴人因賭博案件，不服本院彰化簡易庭九十七年度彰簡字
第四二０號，中華民國九十七年四月二十九日第一審簡易判決（
臺灣彰化地方法院檢察署九十七年度速偵字第二三八號），提起
上訴，本院管轄之第二審合議庭判決如下：
    主      文
原判決撤銷。
甲○○犯圖利聚眾賭博罪，處有期徒刑陸月，如易科罰金，以新
臺幣壹仟元折算壹日。
扣案之傳真機捌台、計算機台、監視鏡頭壹組、監視器螢幕壹
台、簽注單壹仟零貳拾張、帳單伍拾捌張、六合彩對照表張
、當期簽注單壹張，均沒收之。
    犯 罪 事 實
一、甲○○基於意圖營利之賭博接續犯意，自民國（下同）九十
    五年二月間起至九十七年三月十三日查獲時止，多次提供其
    位於彰化縣彰化市○○里○○街九十二號住處之公眾得出入
    場所，設置「六合彩賭局」，聚集不特定多數人，參與香港
    特區政府於每星期二、四、六開獎之六合彩賭博，並以「二
    星」、「三星」、「四星」、「台號」等方式供賭客簽賭。
    賭客依喜好簽選號碼下注，「二星」、「三星」、「四星」
    每簽一支賭金為新臺幣（下同）七十二至七十三元，以核對
    香港六合彩號碼決定輸贏，凡對中上開組合號碼者，每簽中
    一支「二星」、「三星」、「四星」，分別可得五千七百元
    、五萬七千元、七十五萬元之彩金，台號每注為七十九元，
    簽中則依倍數可獲得八百五十至二千元不等之彩金。另並自
    九十七年二月底起於上址設置「威力彩賭局」，並以「二星
    」、「三星」等方式供賭客簽賭。賭客依喜好簽選號碼下注
    ，「二星」、「三星」每簽一支賭金為六十五點五至七十四
    點五元，以核對臺灣威力彩號碼決定輸贏，凡對中上開組合
    號碼者，每簽中一支「二星」、「三星」，分別可得五千三
    百元、五萬六千元之彩金。以上二種賭局若未簽中者，所繳
    之賭資即全歸甲○○所有，藉以牟利。嗣於九十七年三月十
    三日晚間六時十分許，在上址為警搜索查獲，並扣得其所有
    供經營賭博所用之傳真機八台、計算機三台、監視鏡頭一組
    、監視器螢幕一台、簽注單一千零二十三張、帳單五十八張
    、六合彩對照表三張、當期簽注單一張等物，始查悉上情。
二、案經彰化縣警察局彰化分局報請臺灣彰化地方法院檢察署檢
    察官偵查後，聲請簡易判決處刑。
    理      由
一、上揭犯罪事實，業據被告甲○○於警詢、偵訊中及本院審理
    時均坦承不諱，復有查獲現場照片十九張及供經營六合彩賭
    博所用之傳真機八台、計算機三台、監視鏡頭一組、監視器
    螢幕一台、簽注單一千零二十三張、帳單五十八張、六合彩
    對照表三張、當期簽注單一張等件扣案可稽。足徵被告自白
    核與事實相符，應堪採信。本件犯罪事證明確，被告犯行堪
    以認定，自應依法論科。
二、核被告所為，係犯刑法第二百六十六條第一項前段之在公眾
    得出入場所賭博罪、同法第二百六十八條之意圖營利供給賭
    博場所罪及意圖營利聚眾賭博罪。按刑事法若干犯罪行為態
    樣，本質上原具有反覆、延續實行之特徵，立法時既予特別
    歸類，定為犯罪構成要件之行為要素，則行為人基於概括之
    犯意，在密切接近之一定時、地持續實行之複次行為，倘依
    社會通念，於客觀上認為符合一個反覆、延續性之行為觀念
    者，於刑法評價上，即應僅成立一罪，學理上所稱「集合犯
    」之職業性、營業性或收集性等具有重複特質之犯罪均屬之
    ，例如經營、從事業務、收集、販賣、製造、散布等行為概
    念者是（最高法院九十五年度臺上字第一０七九號判決要旨
    參照）。是被告於犯罪事實欄所載時地，意圖營利，供給賭
    博場所及聚眾賭博之行為，分別係基於同一之經營六合彩簽
    賭為業務之犯意，而反覆所為者，無非執行業務所當然，於
    行為概念上，應分別認屬包括一罪、實質一罪。另被告多次
    與不特定人賭博之行為，時間緊接，罪名相同，數行為於密
    切接近之時地實施，侵害同一社會法益，各行為之獨立性極
    為薄弱，依一般社會健全觀念，在時間差距上，難以強行分
    開，在刑法評價上，以視為數個舉動之接續施行，合為包括
    之一行為予以評價，較為合理，屬接續犯，而亦為包括之一
    罪（最高法院八十六年臺上字第三二九五號判例參照）。又
    其以一行為同時觸犯前開三罪名，應依同法第五十五條規定
    ，論以想像競合犯，並從一情節較重之意圖營利，聚眾賭博
    罪處斷。另本件被告雖自九十五年二月起即經營六合彩簽注
    站（意圖營利供給場所、聚眾賭博），惟其最後行為時點係
    在九十七年三月十三日，即九十五年七月一日修正刑法施行
    後，仍應全部適用修正後之刑法，無庸為新舊刑法比較，附
    此敘明。
三、刑罰法令關於沒收之規定，兼採職權沒收主義與義務沒收主
    義。職權沒收，係指法院就屬於被告所有，供犯罪所用、預
    備用或因犯罪所得之物，仍得本於職權斟酌是否宣告沒收，
    例如刑法第三十八條第一項第二款、第三款、第三項前段等
    規定屬之。義務沒收，則又可分為絕對義務沒收與相對義務
    沒收。前者指凡法條有：「不問屬於犯人與否，沒收之」之
    特別規定者屬之，法院就此等物品是否宣告沒收，無斟酌餘
    地，除已證明滅失者外，不問屬於犯人與否或有無查扣，均
    應宣告沒收，例如刑法第三十八條第一項第一款、第二項、
    第二百條、第二百零五條、第二百零九條、第二百十九條、
    第二百六十六條第二項、毒品危害防制條例第十八條第一項
    前段等規定屬之；後者則係指供犯罪所用、預備用或因犯罪
    所得，以屬於被告所有者為限，始應予以沒收，例如毒品危
    害防制條例第十九條第一項前段是。
四、本件關於沒收之規定，刑法第二百六十六條第二項既有特別
    規定，自應優先於刑法總則第三十八條沒收之規定而為適用
    。原判決認被告一行為同時觸犯刑法第二百六十六條第一項
    前段及同法第二百六十八條三罪名，依同法第五十五條規定
    從一重之圖利聚眾賭博罪處斷。查本件扣案之簽注單一千零
    二十三張、帳單五十八張、六合彩對照表三張、當期簽注單
    一張等物乃當場查獲賭博之器具，業據被告於警詢陳明在卷
    ，應依同法第二百六十六條第二項規定，不問屬於犯人與否
    ，沒收之。係採義務沒收主義，自應優先於採職權主義之同
    法第三十八條第一項第二款而適用。原判決未察，竟依同法
    第三十八條第一項第二款予以沒收，已有適用法則不當之違
    法。從而，原審以被告犯行明確，予以論科，固非無見，惟
    原判決既有如上述之違誤，則有未洽，上訴人上訴雖無理由
    ，仍應由本院將原判決撤銷改判。爰審酌被告犯後態度，暨
    其素行、生活狀況、智識程度，及其品行、犯罪之動機、目
    的、手段等一切情狀，量處如主文所示之刑，並諭知易科罰
    金之折算標準，以示懲處。扣案之簽注單一千零二十三張、
    帳單五十八張、六合彩對照表三張、當期簽注單一張等物，
    依上揭意旨，併依刑法第二百六十六條第二項規定，不問屬
    於犯人與否，宣告沒收之（最高法院八十七年度台非字第二
    ０七號判決意旨參照）。另扣案之傳真機八台、計算機三台
    、監視鏡頭一組、監視器螢幕一台，均係被告所有，且為供
    其經營六合彩簽注站所用之物，業據被告於本院審理時陳明
    在卷，爰依刑法第三十八條第一項第二款之規定宣告沒收。
據上論斷，應依刑事訴訟法第四百五十五條之一第一項、第三項
、第三百六十九條第一項前段、第三百六十四條、第二百九十九
條第一項前段，刑法第二百六十六條第一項前段、第二項、第二
百六十八條、第五十五條、第四十一條第一項前段、第三十八條
第一項第二款，刑法施行法第一條之一第一項前段、第二項，判
決如主文。
本案經檢察官郭玄義到庭執行職務。
中    華    民    國    97    年    8    月     12    日
                  刑事第一庭    審判長法  官  葉榮郎
                                      法  官  吳俊螢
                                      法  官  胡宜如
以上正本證明與原本無異。
本件不得上訴。
中    華    民    國    97    年    8    月     12    日
                                      書記官  謝鈴玉
附錄本案論罪科刑法條全文：
中華民國刑法第266條
（普通賭博罪與沒收物）
在公共場所或公眾得出入之場所賭博財物者，處1千元以下罰金
。但以供人暫時娛樂之物為賭者，不在此限。
當場賭博之器具與在賭檯或兌換籌碼處之財物，不問屬於犯人與
否，沒收之。
中華民國刑法第268條
（圖利供給賭場或聚眾賭博罪）
意圖營利，供給賭博場所或聚眾賭博者，處3年以下有期徒刑，
得併科3千元以下罰金。


司法院資訊處製作；財團法人民間司法改革基金會備份。
